【裁判字號】    98,抗,132
【裁判日期】    980928
【裁判案由】    拍賣抵押物
【裁判全文】
臺灣板橋地方法院民事裁定               98年度抗字第132號
再抗告人  乙○○
代 理 人  鄭崇文律師
上列再抗告人因與相對人甲○○間聲請拍賣抵押物事件，再抗告
人對於本院中華民國98年6 月29日98年度抗字第132 號裁定提起
再抗告，本院裁定如下：
    主      文
再抗告駁回。
再抗告程序費用由再抗告人負擔。
    理      由
一、按對於非訟事件抗告法院之裁定再為抗告，僅得以其適用法
    規顯有錯誤為理由，並經原法院之許可者為限；前項許可，
    以原裁定所涉及之法律見解具有原則上重要性者為限，非訟
    事件法第45條第3 項、第4 項分別定有明文。
二、本件再抗告意旨略以：按非訟事件與訴訟事件，差別在於本
    質上有無訟爭性，而本件聲請拍賣抵押物事件依非訟事件法
    第72條規定係屬非訟事件，且系爭抵押物即臺北縣中和市○
    ○段第257 地號土地及其上第928 建號建物謄本上明確記載
    清償日期為民國99年8 月27日，則非訟法院為准駁聲請拍賣
    抵押物之裁定時，僅能就債務人是否逾越清償日期99年8 月
    27日仍未清償為形式判斷，否則即屬侵犯訴訟法院之權限及
    債務人之權益。又債務人是否清償票款或違約，依經驗及常
    理判斷係屬訟爭事項，必須經過雙方相互攻防及調查始能加
    以認定。詎原裁定竟以土地、建築改良物抵押權設定契約書
    第26項第2 款，及相對人之片面說詞，認定再抗告人未給付
    本票票款，係屬違約，全部債務視為到期，系爭抵押權所擔
    保之債權已屆清償期而未獲清償等情，顯係就債務人是否清
    償票款或違約等訟爭事項逕為實體上認定，嚴重背離非訟事
    件之本質，且原裁定竟准相對人以需經實體審認判斷之清償
    期為不利再抗告人之依據，非無適用民法第873 條第1 項規
    定之錯誤。茲以非訟法院裁判之權限是否可及於訟爭事項，
    事涉非訟事件與訴訟事件之範圍，故為確保裁判一致性，自
    應統一闡釋為是，此法律見解自具有原則重要性。且足認原
    裁定認事用法確有違誤等語。
三、經查，本件再抗告意旨仍執原抗告所舉理由為再抗告之理由
    ，並主張原裁定不得就系爭抵押權所擔保之債權是否逾越清
    償期仍未清償，及債務人是否清償票款或違約逕為實體上認
    定等情。然本件依相對人所提出再抗告人與配偶高明通所共
    同簽發之本票，因未載到期日，依票據法第120 條第2 項規
    定，視為見票即付，及兩造簽立之土地、建築改良物抵押權
    設定契約書第26項第2 款約定：「債務人及本票擔保物提供
    人及保證人所簽發或背書之支票（或本票），若有一張不兌
    現，其餘支票（或本票）視為全部到期，……，權利人即可
    聲請強制執行拍賣抵押物，債務人及擔保物提供人絕無異議
    。」為形式上審查，已足認系爭抵押權所擔保之債權已屆清
    償期而未獲清償，有土地、建築改良物抵押權設定契約書影
    本、不動產登記謄本、本票影本附於卷可稽，則再抗告人執
    此主張原裁定以需經實體審認判斷之清償期為不利再抗告人
    之依據，自無可採；且關於再抗告人是否清償票款或違約，
    本須調查其他證據資料方可斷定，故須以訴訟程序並經當事
    人之辯論審理方能判斷，再抗告人所舉之上開理由乃屬非得
    於非訟程序中，不經當事人之辯論及調查其他證據即可認定
    之事實，本院原裁定以此駁回再抗告人前所提之抗告，其適
    用法規並無錯誤，而無非訟事件法第45條第3 項所定之適用
    法規顯有錯誤之情形存在，再抗告人所執再抗告理由亦無非
    訟事件法第45條第4 項規定主張原裁定所涉及之法律見解具
    有原則上重要性之情事存在，依非訟事件法第45條第5 項規
    定準用民事訴訟法第436 條之3 第3 項規定，其再抗告應不
    予許可，依民事訴訟法第436 條之3 第3 項後段規定，應駁
    回其再抗告。
四、依非訟事件法第45條第3 項、第4 項、第5 項、第46條，民
    事訴訟法第436 條之3 第3 項、第95條、第78條，裁定如主
    文。
中    華    民    國    98    年    9     月    28    日
            民事第一庭  審判長法  官  李世貴
                              法  官  黃信樺
                              法  官  許瑞東
以上正本係照原本作成
如對本裁定抗告須於裁定送達後10日內向本院提出抗告狀，並應
繳納抗告費新台幣1,000元。
中    華    民    國    98    年    9     月    28    日
                              書記官  賴玉芬


司法院資訊處製作；財團法人民間司法改革基金會備份。
